臺灣宜蘭地方法院刑事判決　　　　　　　 93年度重訴字第9號
公　訴　人　臺灣宜蘭地方法院檢察署檢察官
被　　　告　丙○○
選任辯護人　李蒼棟律師
被　　　告　癸○○
　　　　　　丁○○
上列　二人
指定辯護人　本院公設辯護人　戊○○
上列被告等因毒品危害防制條例案件，經檢察官提起公訴（92年
度偵字第2789號），本院判決如下：
    主  文
丙○○共同連續販賣第一級毒品，處無期徒刑，褫奪公權終身。
扣案如附表二編號1至2之毒品沒收銷燬之，扣案如附表二編號4
至18之物及販賣第一級毒品所得新臺幣陸拾貳萬玖仟元均沒收。
販賣第一級毒品所得如全部或一部不能沒收時，以其財產抵償之
。又連續販賣第二級毒品，處有期徒刑柒年陸月。扣案如附表二
編號3之毒品沒收銷燬之。販賣第二級毒品所得新臺幣伍仟元均
沒收。販賣第二級毒品所得如全部或一部不能沒收時，以其財產
抵償之。應執行無期徒刑，褫奪公權終身。扣案如附表二編號1
至3之毒品沒收銷燬之，扣案如附表二編號4至18之物及販賣第一
、二級毒品所得共新臺幣陸拾參萬肆仟元均沒收。販賣第一、二
級毒品所得如全部或一部不能沒收時，以其財產抵償之。
癸○○共同連續販賣第一級毒品，處有期徒刑捌年。扣案如附表
二編號1至2之毒品沒收銷燬之，扣案如附表二編號4至18之物及
販賣第一級毒品所得新臺幣陸拾貳萬玖仟元均沒收。販賣第一級
毒品所得如全部或一部不能沒收時，以其財產抵償之。又連續轉
讓第一級毒品，處有期徒刑壹年貳月。應執行有期徒刑捌年拾月
。扣案如附表二編號1至2之毒品沒收銷燬之，扣案如附表二編號
4至18之物及販賣第一級毒品所得新臺幣陸拾貳萬玖仟元均沒收
。販賣第一級毒品所得如全部或一部不能沒收時，以其財產抵償
之。
丁○○共同連續販賣第一級毒品，處有期徒刑捌年。扣案如附表
二編號1至2之毒品沒收銷燬之，扣案如附表二編號4至18之物及
販賣第一級毒品所得新臺幣陸拾貳萬玖仟元均沒收。販賣第一級
毒品所得如全部或一部不能沒收時，以其財產抵償之。
癸○○、丁○○被訴販賣第二級毒品部分無罪。
    事  實
一、丙○○、癸○○與丁○○共同意圖營利，並基於概括犯意聯
    絡，自民國91年6月間某日起，由丙○○先透過不詳管道販
    入第一級毒品海洛因後，以行動電話作為對外販賣毒品之聯
    絡工具，並以由自己出售第一級毒品海洛因交由癸○○、丁○○轉售或交付之方式，在如附表一編號1至4所示之時間及
    地點，將如附表一編號1至4所示金額或數量之第一級毒品海
    洛因毒品，連續販賣予己○○、庚○○、壬○○、丑○○多
    次。丙○○又自行意圖營利，基於販賣第二級毒品安非他命
    之概括犯意，於不詳時間地點販入第二級毒品安非他命後，
    於如附表一編號5之時間及地點，將附表一編號5之第二級毒
    品安非他命，連續販賣與甲○○多次。嗣經警對於丙○○、
    癸○○、丁○○所使用之行動電話實施通訊監察後，始於92
    年11月5日，持臺灣宜蘭地方法院所核發之搜索票至丙○○
    位於宜蘭市○○街142號住處、癸○○位於「快樂江山社區
    」宜蘭市○○路49巷2弄33之5號3樓住處、丁○○位於宜蘭
    市○○路38巷38之3號6樓住處執行搜索，而分別扣得如附表
    二所示之物。
二、癸○○基於轉讓第一級毒品海洛因之概括犯意，自92年7月
    間起至同年11月初止，連續在其位於宜蘭市○○路49巷2弄
    33之5號3樓住處門口或該社區樓下，轉讓第一級毒品海洛因
    予壬○○約6、7次；及於92年7月間某日起至同年11月初止
    ，在其上開住處，連續轉讓第一級毒品海洛因與丁○○多次
    。
三、案經海岸巡防總局北部地區巡防局移送台灣宜蘭地方法院檢
    察署檢察官偵查起訴。
    理  由
一、被告丙○○、癸○○、丁○○均矢口否認被訴犯行，且均辯
    稱：並未販賣毒品海洛因及安非他命云云。被告癸○○另又
    辯稱：毒品並非伊所有，只是放在伊住處，壬○○及丁○○
    自行拿取使用，伊並未將毒品轉讓渠壬○○及丁○○云云。
二、經查，被告丙○○、癸○○、丁○○販賣毒品之事實，業據
    證人庚○○、甲○○、辛○○、丑○○於偵查中及本院審理
    中均結證證述在卷（見附表一備註欄）。至證人己○○於偵
    查中經二次訊問，均分別於92年11月10日及93年2月27日明
    確證稱：渠因腳痛經被告丙○○建議使用海洛因，其後被告
    丙○○稱可打電話向伊購買，並另給予癸○○及丁○○之聯
    絡電話供伊聯絡，伊即向被告三人購買毒品等語，並經結證
    在卷。於本院審理中竟改稱：「沒有向被告丙○○買過毒品
    ，僅向被告癸○○與丁○○無償取得海洛因各二次」云云。
    惟於交互詰問過程中，忽而改稱，「被告癸○○交付海洛因
    時，其中有一次伊有交付1000元與被告癸○○」，忽又陳稱
    「有時候被告丙○○沒有來，就請丁○○拿來」、「被告三
    人都有拿二次海洛因給我」，經問及「何人建議你使用海洛
    因」，初答：「那個人我不太認識」，繼而又坦承「就是丙○○，他說有需要時，可向阿寶拿」等語，證人己○○於本
    院審理時，經詰問後所為之證述，先後不一，前後多有矛盾
    ，顯係避重就輕，迴護被告三人之詞，本院認其於偵查中之
    陳述始為真實可信。被告三人辯稱並未販賣第一級毒品海洛
    因與己○○、庚○○、辛○○、丑○○；被告丙○○辯稱並
    未販賣第二級毒品安非他命與甲○○云云，均為卸責之詞，
    顯不足採。
三、本件經警搜索丙○○位於宜蘭市○○街142號住處、癸○○
    位於「快樂江山社區」宜蘭市○○路49巷2弄33之5號3樓住
    處、丁○○位於宜蘭市○○路38巷38之3號6樓住處，扣得如
    附表二所示之物，有92年度聲搜字第580號搜索票3紙（海岸
    巡防署基隆機重查緝隊刑案偵查卷宗卷第43至45）、搜索扣
    押筆錄（同上卷第46至48頁）、扣押物品目錄表（同上卷第
    51至62頁）在卷可稽，復有該等物品扣案可證。其中在被告
    癸○○上開住處查獲之白粉23包，經送法務部調查局鑑定結
    果，均含海洛因成分，合計淨重27.21公克，有法務部調查
    局92年12 月25日調科壹字第300000992號檢驗通知書在卷可
    參（92偵2789第170頁）。另在被告癸○○上開住處查獲之
    粉末一包（袋上標示20.3g）經檢驗結果發現含有極微量海
    洛因成份，淨重18.92公克；復有粉末二包（袋上分別標示
    96.3g、99g）經檢驗結果均發現含有極微量海洛因，合計淨
    重195.49 公克），復有法務部調查局93年4月7日調科壹字
    第0930 0136260號檢驗通知書附卷可查（92偵2789第133頁
    ）。另在被告癸○○上開住處查獲之查獲之安非他命7 包（
    含塑膠袋毛重合計為33.05公克），經送行政院衛生署管制
    藥品管理局檢驗結果，均檢出甲基安非他命成份，有行政院
    衛生署管制藥品管理局94年5月31日管檢字第0940005002 號
    檢驗成績書在卷可參（本院卷第206頁）。被告癸○○於93
    年3月4日偵訊時已坦承上開扣案物為被告丙○○所有（92
    年度偵字第2789號卷宗第221至222頁）。本院審理時，並經
    以證人身份具結並接受交互詰問時證稱：她與被告丙○○為
    男女朋友，上開住處為租來給她，毒品是丙○○與其友人合
    夥購買，買來的毒品有的放在她那裡等語（本院卷第257至
    258頁），被告癸○○與被告丙○○既為男友朋友，被告癸○○應不至於本院審理中故為誣陷被告丙○○之詞，是其於
    審理中之證述應屬真實可信。再參以證人己○○、庚○○、
    辛○○、丑○○均證稱先與被告丙○○聯絡，丙○○再告知
    渠等與被告癸○○、丁○○之電話供渠等聯絡等語。復且，
    被告癸○○於93年3月4日偵查中（92年度偵字第2789號卷宗
    第221至222頁）及本院審理時均證稱她曾為丙○○交付毒品
    等語（本院卷第258至259頁）；被告丁○○93年3月29日偵
    查中（92年度偵字第2789號卷宗第227至228頁）及本院準備
    程序時（本院卷107頁）亦辯稱伊僅係為被告丙○○交付毒
    品與其所指定之人等語，顯見被告丙○○應係毒品主要提供
    者，是於癸○○住處查獲之毒品，應係丙○○販入之事實，
    已堪認定。至被告癸○○雖於警訊及偵查之初供稱上開扣案
    物其中一小包海洛因為自己向他人購買，其他為綽號「白虎
    」所有，又其上開住處為朋友轉租云云，應係迴護被告丙○○之詞，而不足採。事證明確，被告三人販賣毒品之犯行應
    堪認定。
四、又查，被告癸○○轉讓第一級毒品海洛因與被告丁○○、壬○○之事實，業據被告丁○○於偵查中供述（92偵字第2789
    號卷第32頁）及本院審理中結證證述綦詳（本院卷第260頁
    ）。另證人壬○○經本院傳喚及拘提均未到庭，惟其於偵查
    中已結證證稱：綽號「柔柔」之人自92年10月下旬起至11月
    4日晚上止，總共拿了約6、7次的海洛因給他使用，沒有收
    錢，都是叫他去「快樂江山」社區住處門口或樓下拿給他等
    語（92年度偵字第2789號卷宗第195頁），核與被告癸○○
    於93年2月27日偵查中自白：對壬○○之上開證述無意見，
    她確曾無償提供海洛因供壬○○施用等語相符。至被告癸○○於本院審理時，亦坦承被告丁○○及證人壬○○有拿取其
    所有海洛因施用等事實（本院卷第257頁），至其另辯稱：
    丁○○、壬○○係伊看到她沒有在施用，就自行拿取使用，
    並無轉讓行為云云，為卸責之詞，不足採信。事證明確，被
    告癸○○此部分犯行應堪認定。
五、被告三人行為後，毒品危害防制條例已於93年1月9日修正公
    布施行。然新修正之毒品危害防制條例第4條第1項、第2項
    之規定，與修正前之規定並無不同，修正前之規定並無有利
    於行為人，故本件依刑法第2條第1項前段規定，應適用裁判
    時即新修正之毒品危害防制條例論處。按海洛因係屬毒品危
    害防制條例第2條第2項第1款所稱之「第一級毒品」；而安
    非他命及甲基安非他命則均屬同條例第2條第2項第2款所稱
    之「第二級毒品」。核被告丙○○所為，係犯毒品危害防制
    條例第4條第1項販賣第一級毒品、第4條第2項販賣第二級毒
    品罪。被告癸○○、丁○○所為係犯毒品危害防制條例第4
    條第1項販賣第一級毒品罪。被告癸○○另犯毒品危害防制
    條例第8條第1項轉讓第一級毒品罪。被告丙○○、癸○○與
    丁○○就前揭販賣第一級毒品部分，有犯意連絡及行為分擔
    ，均為共同正犯。被告丙○○所為多次販賣第一、二級毒品
    罪；被告癸○○、丁○○所為多次販賣第一級毒品罪；被告
    癸○○所為多次轉讓第一級毒品之犯行，均時間密接，方法
    相同，犯罪構成要件相同，顯係基於概括犯意而為之，均為
    連續犯，應依刑法第56條之規定論以一罪，除法定刑為死刑
    、無期徒刑不得加重外，就有期徒刑部分加重其刑。被告丙○○所為販賣第一級毒品海洛因、第二級毒品安非他命罪，
    被告癸○○所為販賣第一級毒品海洛因及轉讓第一級毒品海
    洛因罪，均犯意個別，行為互殊，且屬構成要件不同之罪，
    應分論併罰。爰分別審酌被告丙○○為主要提供販賣之人，
    被告癸○○、丁○○僅係為被告丙○○送售、三人販賣毒品
    之數量、次數、其生活狀況、智識程度、犯罪對社會所生之
    危害非輕，被告丙○○於犯罪後矢口否認犯行，被告癸○○
    、丁○○則均曾坦承部分犯行之態度等一切情狀，對被告丙○○量處如主文所示之刑，並定其應執行刑為無期徒刑，另
    宣告褫奪公權終身。至被告癸○○、丁○○係與被告丙○○
    為男女朋友及朋友之關係，因被告丙○○提供食宿或毒品而
    販賣毒品，此分別據被告癸○○與丁○○於偵查中供述在卷
    （92年度偵字第2789號卷宗第208頁、第228頁），渠等惡性
    尚非重大，且犯罪所得不多，犯罪情狀尚堪憫恕，縱處以最
    依之無期徒刑，亦嫌過重，爰依刑法第59條之規定酌減其刑
    ，並就癸○○定其應執行刑。扣案如附表二編號1至3為查獲
    之毒品，且為被告三人共同販賣毒品之用，依毒品危害防制
    條例第18條第1項沒收銷燬之。附表二編號4至7，為被告丙○○所有，有被告癸○○於偵查中（92年度偵字第2789號卷
    宗第22 2頁）及本院審理中結證證述在卷；附表二編號8，
    為被告癸○○所有對外聯絡販毒之用；附表二編號9至13，
    為被告丙○○所有，此為被告丙○○所自承，附表二編號14
    至15，為被告丙○○所有，此為被告丁○○於偵查中陳述在
    卷（92年度偵字第2789號卷宗第227頁）；附表二編號16被
    告丁○○雖否認為其所有，惟應係作為販賣毒品時之秤量工
    具，至附表二編號17至18被告丁○○則坦承為其所有。而上
    開附表編號4-18之物均顯係被告三人供販賣毒品所用之物，
    依毒品危害防制條例第19條第1項之規定沒收之。又被告三
    人共同販賣第一級毒品海洛因所得新台幣（下同）62萬9000
    元，及被告丙○○販賣第二級毒品安非他命所得5000元（如
    附表一所示附註所示），應依毒品危害防制條例第19條第1
    項之規定諭知沒收之，如全部或一部不能沒收時，以其財產
    抵償之。至公訴人聲請就本案其他扣案宣告沒收，惟查，被
    告癸○○所有連絡電話簿1本，丁○○所有現金1萬2900元及
    人民幣150元，並非供本件販賣犯行所用。又在丁○○身上
    搜獲之安非他命2包及海洛因3包，係被告丙○○提供與被告
    丁○○施用，並非供販賣之用，此為被告丁○○於偵查中陳
    述在卷（92年度偵字第2789號卷宗第228頁），此部分被告
    丁○○涉嫌施用毒品部分，應由檢察官另行處理，爰不於本
    案諭知沒收，附此敘明。
六、公訴意旨另以：被告三人共同基於販賣第一級毒品海洛因及
    第二級毒品安非他命之概括犯意聯絡，以每小包1000元至50
    00元不等之金額，連續在丙○○位於宜蘭市○○街142號住
    處附近之廟旁、癸○○位於宜蘭市○○路49巷2弄33之5號3
    樓住處門口或其快樂江山社區樓下、丁○○位於宜蘭市○○
    路38巷38之3號6樓住處及己○○位於宜蘭市○○路一七號店
    裡等地，販售上開海洛因或安非他命予壬○○、乙○○及綽
    號「香蕉」、「牛皮」「阿南」、「老周」、「阿志」等姓
    名年籍不詳之人，因認被告丙○○、癸○○及丁○○涉犯毒
    品危害防制條例第4條第1項、第2項販賣第一級毒品、第二
    級毒品之罪。惟查，
（一）按犯罪事實應依證據認定之，無證據不得認定犯罪事實；
      不能證明被告犯罪者，應諭知無罪之判決。而被告或共犯
      之自白，不得作為有罪判決之唯一證據，仍應調查其他必
      要之證據，以察其是否與事實相符，刑事訴訟法第154條
      第2項、第301條第1項、第156條第2項分別定有明文。再
      刑事訴訟法第161條第1項規定：檢察官就被告犯罪事實，
      應負舉證責任，並指出證明之方法。因此，檢察官對於起
      訴之犯罪事實，應負提出證據及說服之實質舉證責任。倘
      其所提出之證據，不足為被告有罪之積極證明，或其指出
      證明之方法，無從說服法院以形成被告有罪之心證，基於
      無罪推定之原則，自應為被告無罪之判決（最高法院92
      年台上字第128號判例意旨參照）。
（二）公訴人認被告三人涉犯上開罪嫌，無非以證人壬○○於警
      詢及偵查中、證人乙○○之警訊之陳述及通訊監察譯文資
      為論據。訊據被告三人則均堅決否認有此部分之犯行。
（三）經查，證人壬○○與乙○○於審判期日經合法傳喚均未到
      庭，渠等於警訊中之陳述係屬被告以外之人於審判外之陳
      述，復無符合傳聞法則例外之規定，依刑事訴訟法第159
      第1項，渠等之陳述不得做為證據。
（四）證人壬○○於92年11月6日偵查中，並未供稱曾向被告三
      人購買毒品（92年度偵字第2789號卷宗第29頁），且該次
      證人壬○○係因涉嫌施用毒品而經警移送台灣宜蘭地方法
      院檢察署，其陳述亦未經以證人身分具結。另其於93年2
      月17日偵查中則證稱：沒有向被告丙○○及丁○○買過毒
      品，僅綽號「柔柔」（即被告癸○○）總共拿了約6、7次
      的海洛因給他使用，沒有收錢等語，並經具結在卷。是依
      證人壬○○於偵查中之證述，難認被告三人有販賣毒品與
      壬○○之事實。
（五）檢察官所舉通訊監察譯文一冊，僅有於通話中某男通話中
      介入綽號「香蕉」之人，及某人與綽號「牛皮」「香蕉」
      聯絡交易毒品之事宜等通話內容，至通話人是否為被告，
      為被告何人，由通訊監察譯文中無法得知。又卷內並無綽
      號「香蕉」、「牛皮」之人真實姓名及年籍住居所，致無
      從查明該等不詳之人向被告三人購買毒品之時間、地點、
      數量及價格。自不得僅以上開通聯紀錄資為被告三人有販
      賣第一級毒品海洛因或第二級毒品安非他命犯行之依據。
      綜上，公訴人此部分起訴犯行，所舉證據不足為被告三人
      有此部分犯行之積極證明。是被告癸○○與丁○○涉犯販
      賣第二級毒品部分，應屬不能證明，自應為無罪之諭知。
      至被告丙○○、癸○○與丁○○販賣第一級毒品部分與壬○○、乙○○及綽號「香蕉」、「牛皮」部分，公訴人認
      此部分與上開論罪部分有連續犯之裁判上一罪關係，爰不
      另為無罪之諭知。
七、移送併辦意旨另以：被告癸○○於93年6月23日上午10許，
    在宜蘭縣宜蘭市○○○路某旅館房間內，以新台幣5000元之
    價格，販賣第二級毒品安非他命6小包予子○○，嗣經警於
    同年月24日1時30分許，在宜蘭市○○○路與新民路口實施
    臨檢，查獲子○○持有安非他命5小包（毛重2.6公克）、注
    射針筒1支、分裝袋194只及現金1000元，因認被告癸○○涉
    犯毒品危害防制條例第4條第2項販賣第二級毒品罪嫌。惟查
    ，本件檢察官起訴被告癸○○部分涉嫌販賣第二級毒品部分
    ，業經本院為無罪之諭知如上述，則移送併辦部分與起訴部
    分不生何連續犯之裁判上一罪關係，是移送併辦部分應非本
    院審理範圍所及，爰退回另由檢察官依法處理。
據上論斷，應依刑事訴訟法第299條第1項前段，毒品危害防制條
例第4條第1項、第2項、第8條第1項、第18條第1項前段、第19條
第1項，刑法第11條前段、第2第1項前段、第28條、第56條、第
37條第1項、第59條、第51條第4款前段、第5款，判決如主文。
本案經檢察官吳慧蘭到庭執行職務
中    華    民    國    94    年    7     月    27    日
                  刑事第二庭   審判長法  官  林明山
                                     法  官  李毓華
                                     法  官  謝佩玲
如不服本判決，應於判決送達後10日內，向本院提出上訴狀。(
附善本)
                                     書記官  藍友隆
中　　華　　民　　國　　94　　年　　7 　　月　　28　　日
附錄法條
毒品危害防制條例第4條第1項、第2項
製造、運輸、販賣第一級毒品者，處死刑或無期徒刑；處無期徒
刑者，得併科新臺幣1千萬元以下罰金。
製造、運輸、販賣第二級毒品者，處無期徒刑或 7 年以上有期徒
刑，得併科新臺幣 7 百萬元以下罰金。
毒品危害防治條例第8條第1項
轉讓第一級毒品者，處 1 年以上 7 年以下有期徒刑，得併科新
臺幣 1 百萬元以下罰金。
